【裁判字號】    98,訴,450
【裁判日期】    980430
【裁判案由】    毒品危害防制條例
【裁判全文】
臺灣臺北地方法院刑事判決               98年度訴字第450號
公  訴  人  臺灣臺北地方法院檢察署檢察官
被      告  甲○○
上列被告因違反毒品危害防制條例案件，經檢察官提起公訴（九
十七年度毒偵字第三八二七號、九十八年度毒偵字第二七七號）
，嗣於本院準備程序進行中，被告就被訴事實為有罪之陳述，經
本院合議庭裁定由受命法官獨任進行簡式審判程序，本院判決如
下：
    主    文
甲○○施用第一級毒品，累犯，處有期徒刑捌月；又施用第一級
毒品，累犯，處有期徒刑捌月，扣案之注射針筒壹支沒收。應執
行有期徒刑壹年貳月，扣案之注射針筒壹支沒收。
    犯罪事實
一、甲○○前於民國八十七年間因施用第一級毒品案件，經本院
    依臺灣臺北地方法院檢察署檢察官之聲請，於八十七年六月
    十五日以八十七年度毒聲字第一八八號裁定送勒戒處所觀察
    、勒戒後，於同日入臺灣臺北看守所附設勒戒處所觀察、勒
    戒，因有繼續施用毒品之傾向，經本院依臺灣臺北地方法院
    檢察署檢察官之聲請，於八十七年七月十六日以八十七年度
    毒聲字第四九七號裁定令入戒治處所施以強制戒治一年，於
    八十七年七月二十一日入臺灣臺北戒治所施以強制戒治，嗣
    因經評估認無繼續強制戒治之必要，經本院依臺灣臺北地方
    法院檢察署檢察官之聲請，於八十七年十二月十六日以八十
    七年度毒聲字第一六七八號裁定停止戒治，所餘戒治期間交
    付保護管束，而於八十八年一月二十六日因停止戒治出所，
    保護管束於八十八年七月十四日期滿，強制戒治視為執行完
    畢，並經臺灣臺北地方法院檢察署檢察官於八十九年九月八
    日以八十七年度戒毒偵字第二六一號為不起訴處分確定。復
    於八十八年間因施用第二級毒品案件，經本院依臺灣臺北地
    方法院檢察署檢察官之聲請，於八十八年十一月九日以八十
    八年度毒聲字第二七七六號裁定送勒戒處所觀察、勒戒後，
    於八十九年二月三日入臺灣臺北看守所附設勒戒處所觀察、
    勒戒，因無繼續施用毒品之傾向，於同年二月二十四日釋放
    出所，並經臺灣臺北地方法院檢察署檢察官於八十九年二月
    二十九日以八十八年度毒偵字第六四九號為不起訴處分確定
    。又於九十二年間因施用第一級毒品案件，經臺灣板橋地方
    法院依臺灣板橋地方法院檢察署檢察官之聲請，於九十二年
    五月二十一日以九十二年度毒聲字第一六四八號裁定裁定令
    入戒治處所施以強制戒治，於九十二年五月二十一日入臺灣
    臺北看守所施以強制戒治，於九十三年一月九日因法律修正
    釋放出所，刑案部分經臺灣板橋地方法院於九十二年十月二
    十四日以九十二年度易字第二二九二號判決免訴，於九十二
    年十一月二十四日確定。並於九十二年間因施用第一級、第
    二級毒品案件，經本院於九十二年八月八日以九十二年度訴
    字第一○四三號判決分別判處有期徒刑一年、四月，應執行
    有期徒刑一年二月，於九十二年九月四日確定；再於九十二
    年間因犯搶奪罪，經本院於九十二年十月二十日九十二年度
    訴字第一二五○號判決判處有期徒刑三年六月，於九十二年
    十一月六日確定，上開三罪，經本院於九十二年十二月二十
    四日以九十二年度聲字第二○三一號裁定應執行有期徒刑四
    年七月確定，於九十三年一月九日入監執行，上開施用第一
    級、第二級毒品案件，經本院繼依中華民國九十六年罪犯減
    刑條例規定，於九十六年八月三十一日以九十六年度聲減字
    第二三四一號裁定分別減為有期徒刑六月、二月，並與上開
    依法不得減刑之搶奪罪合併定其應執行刑為有期徒刑四年，
    於九十六年九月十一日確定，於九十六年九月七日因縮短刑
    期假釋出監，假釋中付保護管束，於九十六年十月十一日保
    護管束期滿，假釋未經撤銷，以已執行論。
二、詎甲○○不知悔改，明知海洛因、甲基安非他命分別為毒品
    危害防制條例第二條第二項第一款、第二款所定之第一級、
    第二級毒品，均不得施用，竟基於施用第一級毒品海洛因、
    第二級毒品甲基安非他命之犯意，於九十七年十一月二日上
    午六時三十分前後，在其位在臺北縣新店市○○街五巷五號
    二樓住處內，以將海洛因摻入少量之甲基安非他命加水稀釋
    後，使用注射針筒將海洛因及甲基安非他命注射至手臂之血
    管內之方式，施用第一級毒品海洛因、第二級毒品甲基安非
    他命一次。嗣於九十七年十一月三日深夜零時五十八分許，
    在臺北市○○區○○街三○號前，為警發現其所騎乘車牌號
    碼ＣＮＲ—六八○號重型機車係九十七年十月二十二日高寶
    雲遭人搶奪時嫌犯使用之車輛（甲○○涉犯搶奪罪嫌部分，
    業經本院於九十八年四月三十日以九十八年度訴字第四一五
    號判決判處有期徒刑一年八月）而為警盤查後，經甲○○同
    意採集其尿液經送請臺灣尖端先進生技醫藥股份有限公司檢
    驗結果，呈嗎啡、可待因、安非他命及甲基安非他命陽性反
    應，始知上情。另基於施用第一級毒品海洛因、第二級毒品
    甲基安非他命之犯意，於九十七年十二月三十一日晚上八時
    許，在其上開住處一樓樓梯間，以將海洛因摻入少量之甲基
    安非他命加水稀釋後，使用注射針筒將海洛因及甲基安非他
    命注射至手臂之血管內之方式，施用第一級毒品海洛因、第
    二級毒品甲基安非他命一次。嗣於九十八年一月八日，在臺
    北市中山區○○○路三九九巷二○號前，因甲○○行跡可疑
    為警盤查而查獲，並當場扣得甲○○所有，未使用之注射針
    筒一支，復經甲○○同意採集其尿液經送請臺灣尖端先進生
    技醫藥股份有限公司檢驗結果，呈嗎啡、可待因及甲基安非
    他命陽性反應，始知上情。
三、案經臺北市政府警察局文山第二分局、中山分局分別移送臺
    灣臺北地方法院檢察署檢察官偵查起訴。
    理    由
一、上開事實，業據被告甲○○於警詢及本院審理時坦承不諱，
    並有未使用之注射針筒一支扣案可稽。而被告於九十七年十
    一月三日為警查獲當時所採之尿液，經送臺灣尖端先進生技
    醫藥股份有限公司以酵素免疫分析法（ＥＩＡ）初步檢驗，
    再以氣相層析質譜儀法（ＧＣ／ＭＳ）確認檢驗結果，呈嗎
    啡、可待因、安非他命及甲基安非他命陽性反應，此有臺灣
    尖端先進生技醫藥股份有限公司九十七年十一月七日濫用藥
    物檢驗報告一份在卷可稽；又被告於九十八年一月八日為警
    查獲當時所採之尿液，經送臺灣尖端先進生技醫藥股份有限
    公司以酵素免疫分析法（ＥＩＡ）初步檢驗，再以氣相層析
    質譜儀法（ＧＣ／ＭＳ）確認檢驗結果，呈嗎啡、可待因、
    及甲基安非他命陽性反應，此有臺灣尖端先進生技醫藥股份
    有限公司九十八年一月十六日濫用藥物檢驗報告一份附卷可
    佐，是被告任意性自白核與事實相符，應堪採信。按九十二
    年七月九日新修正之毒品危害防制條例刪除二犯及三犯之規
    定，僅將施用毒品者簡化區分為「初犯」、「再犯」，並認
    施用毒品者係屬病患性犯人，以觀察、勒戒戒除其身癮，並
    以強制戒治去除其心癮。經觀察、勒戒或強制戒治執行完畢
    釋放後，若係五年後再犯該條例第十條施用毒品罪者，與同
    條例第二十條第一項、第二項關於「初犯」之處理方式相同
    ，檢察官應先聲請法院裁定令被告入勒戒處所觀察、勒戒，
    並視有無繼續施用毒品傾向，決定應予釋放、為不起訴之處
    分，或應聲請法院裁定令入勒戒處所強制戒治；若係五年內
    「再犯」同條例第十條施用毒品罪者，依同條例第二十三條
    第二項規定，檢察官則應依法追訴。觀諸該條例第二十條第
    三項之修正理由：「觀察、勒戒或強制戒治五年後再犯者，
    顯見前所實施之觀察、勒戒或強制戒治已足以遮斷其施用毒
    品之癮，為期自新及協助其戒除毒癮，對此五年後再犯者，
    爰明定仍適用初犯之規定，先經觀察、勒戒、強制戒治之程
    序」，及同條例第二十三條第二項之修正理由：「為配合簡
    化施用毒品犯之刑事處遇程式，並鑑於經觀察、勒戒或強制
    戒治執行完畢釋放後五年內再犯者，其再犯率甚高，原據以
    實施之觀察、勒戒及強制戒治既已無法收其實效，自應施以
    刑事處遇」。顯然如施用毒品者係前經觀察、勒戒或強制戒
    治等治療程式執行完畢五年後，始再施用毒品之「初犯」，
    因前所執行之觀察、勒戒或強制戒治已足收戒除毒癮之效，
    自應重新執行觀察、勒戒或強制戒治等治療程式，並於治療
    程式執行完畢後，由檢察官為不起訴處分，毋庸對之追訴處
    罰；反之，在「再犯」之情形，因其先前所為治療程式顯未
    能收戒斷毒癮之效，且考量施用毒品者之再犯率偏高，乃簡
    化其刑事處遇程式，而逕予追訴處罰，不再施以治療程式。
    參酌上開立法理由，修正毒品危害防制條例就施用毒品者，
    祇於「初犯」及「五年後再犯」二種情形，有其追訴條件之
    限制，即須於初犯經觀察、勒戒或強制戒治釋放後，五年內
    均無施用毒品之行為，始能認其前所實施之觀察、勒戒或強
    制戒治已足遮斷毒癮，而得於五年後再犯時，再予適用初犯
    之規定，重行觀察、勒戒等程式。倘五年內已經再犯，被依
    法追訴處罰，縱其第三次（或第三次以上）施用毒品之時間
    在初犯釋放五年以後，即與「五年後再犯」之情形有別，且
    因已於「五年內再犯」，顯見其再犯率甚高，原實施觀察、
    勒戒或強制戒治，已無法收其實效，而無五年戒斷期之存在
    ，自無再經觀察、勒戒及強制戒治之必要，應由檢察官依該
    條例第十條之規定逕行起訴，始符新法修正之本旨（最高法
    院九十五年度臺非字第五九號、第六五號判決、同院九十五
    年五月九日九十五年度第七次刑事庭會議決議內容參見）。
    查被告前於八十七年間因施用第一級毒品案件，經本院依臺
    灣臺北地方法院檢察署檢察官之聲請，於八十七年六月十五
    日以八十七年度毒聲字第一八八號裁定送勒戒處所觀察、勒
    戒後，於同日入臺灣臺北看守所附設勒戒處所觀察、勒戒，
    因有繼續施用毒品之傾向，經本院依臺灣臺北地方法院檢察
    署檢察官之聲請，於八十七年七月十六日以八十七年度毒聲
    字第四九七號裁定令入戒治處所施以強制戒治一年，於八十
    七年七月二十一日入臺灣臺北戒治所施以強制戒治，嗣因經
    評估認無繼續強制戒治之必要，經本院依臺灣臺北地方法院
    檢察署檢察官之聲請，於八十七年十二月十六日以八十七年
    度毒聲字第一六七八號裁定停止戒治，所餘戒治期間交付保
    護管束，而於八十八年一月二十六日因停止戒治出所，保護
    管束於八十八年七月十四日期滿，強制戒治視為執行完畢，
    並經臺灣臺北地方法院檢察署檢察官於八十九年九月八日以
    八十七年度戒毒偵字第二六一號為不起訴處分確定；復於八
    十八年間因施用第二級毒品案件，經本院依臺灣臺北地方法
    院檢察署檢察官之聲請，於八十八年十一月九日以八十八年
    度毒聲字第二七七六號裁定送勒戒處所觀察、勒戒後，於八
    十九年二月三日入臺灣臺北看守所附設勒戒處所觀察、勒戒
    ，因無繼續施用毒品之傾向，於同年二月二十四日釋放出所
    ，並經臺灣臺北地方法院檢察署檢察官於八十九年二月二十
    九日以八十八年度毒偵字第六四九號為不起訴處分確定；又
    於九十二年間因施用第一級毒品案件，經臺灣板橋地方法院
    依臺灣板橋地方法院檢察署檢察官之聲請，於九十二年五月
    二十一日以九十二年度毒聲字第一六四八號裁定裁定令入戒
    治處所施以強制戒治，於九十二年五月二十一日入臺灣臺北
    看守所施以強制戒治，於九十三年一月九日因法律修正釋放
    出所，刑案部分經臺灣板橋地方法院於九十二年十月二十四
    日以九十二年度易字第二二九二號判決免訴，於九十二年十
    一月二十四日確定；並於九十二年間因施用第一級、第二級
    毒品案件，經本院於九十二年八月八日以九十二年度訴字第
    一○四三號判決分別判處有期徒刑一年、四月，應執行有期
    徒刑一年二月，於九十二年九月四日確定，經本院繼依中華
    民國九十六年罪犯減刑條例規定，於九十六年八月三十一日
    以九十六年度聲減字第二三四一號裁定分別減為有期徒刑六
    月、二月，並與依法不得減刑之搶奪罪合併定其應執行刑為
    有期徒刑四年，於九十六年九月十一日確定，於九十六年九
    月七日因縮短刑期假釋出監，假釋中付保護管束，於九十六
    年十月十一日保護管束期滿，假釋未經撤銷，以已執行論等
    情，有臺灣高等法院被告前案紀錄表一份在卷可按，是被告
    於「初犯」後，五年內已再犯施用毒品罪並經依法追訴處罰
    在案，縱認其本次施用毒品之時間係在觀察、勒戒及強制戒
    治執行完畢釋放五年以後，惟仍與「五年後再犯」之情形有
    別，且因其實際上係於「五年內再犯」，顯見其再犯率甚高
    ，原實施觀察、勒戒及強制戒治，已無法收其實效，而無五
    年戒斷期之存在，即無再經觀察、勒戒及強制戒治之必要，
    自應依法追訴審判無訛。綜上所述，本件事證明確，被告犯
    行堪以認定，應依法論科。
二、論罪科刑部分：
（一）按海洛因、甲基安非他命分別係屬毒品危害防制條例第二
      條第二項第一款、第二款所規定之第一級、第二級毒品，
      均不得施用。核被告所為，係違反毒品危害防制條例第十
      條第一項之施用第一級毒品罪、同條例第十條第二項之施
      用第二級毒品罪。被告以一施用行為同時施用第一級毒品
      海洛因及第二級毒品甲基安非他命，觸犯構成要件不相同
      之罪名，為想像競合犯，應從一重之毒品危害防制條例第
      十條第一項之施用第一級毒品罪處斷。又被告所犯前開施
      用第一級毒品二罪，犯意各別，行為不同，應分論併罰。
（二）查被告前於九十二年間因施用第一級、第二級毒品案件，
      經本院於九十二年八月八日以九十二年度訴字第一○四三
      號判決分別判處有期徒刑一年、四月，應執行有期徒刑一
      年二月，於九十二年九月四日確定；復於九十二年間因犯
      搶奪罪，經本院於九十二年十月二十日九十二年度訴字第
      一二五○號判決判處有期徒刑三年六月，於九十二年十一
      月六日確定，上開三罪，經本院於九十二年十二月二十四
      日以九十二年度聲字第二○三一號裁定應執行有期徒刑四
      年七月確定，於九十三年一月九日入監執行，上開施用第
      一級、第二級毒品案件，經本院繼依中華民國九十六年罪
      犯減刑條例規定，於九十六年八月三十一日以九十六年度
      聲減字第二三四一號裁定分別減為有期徒刑六月、二月，
      並與上開依法不得減刑之搶奪罪合併定其應執行刑為有期
      徒刑四年，於九十六年九月十一日確定，於九十六年九月
      七日因縮短刑期假釋出監，假釋中付保護管束，於九十六
      年十月十一日保護管束期滿，假釋未經撤銷，以已執行論
      ，此有臺灣高等法院被告前案紀錄表一份在卷可參，被告
      受有期徒刑之執行完畢，五年以內故意再犯本件最重本刑
      有期徒刑以上之罪，為累犯，應各依刑法第四十七條第一
      項規定，分別加重本刑至二分之一。
（三）爰分別審酌被告前有違反毒品危害防制條例等前科，素行
      不佳，竟不思悛悔，前於強制戒治處所施以強制戒治後，
      未把握自新機會，又再次施用足以導致人體機能發生依賴
      性、成癮性及抗藥性等障礙之第一級毒品海洛因、第二級
      毒品甲基安非他命，對個人身心戕害甚鉅，惟犯後坦承犯
      行，態度良好，兼衡其犯罪之動機、目的、手段、方法、
      品行及智識程度等一切情狀，分別量處如主文所示之刑，
      並定其應執行之刑。
（四）又扣案之未使用注射針筒一支，為供被告犯罪預備之物，
      且屬被告所有，業據被告於警詢及本院審理時陳明在卷，
      應依刑法第三十八條第一項第二款規定宣告沒收。
據上論斷，應依刑事訴訟法第二百七十三條之一第一項、第二百
九十九條第一項前段，毒品危害防制條例第十條第一項、第二項
，刑法第十一條前段、第四十七條第一項、第五十一條第五款、
第三十八條第一項第二款，判決如主文。
本件經檢察官黃兆揚到庭執行職務
中    華    民    國  九十八  年    四    月   三十   日
                臺灣臺北地方法院刑事第六庭
                    法      官  雷淑雯
以上正本證明與原本無異。
如不服本判決，應於判決送達後十日內，向本院提出上訴狀。（
應抄附繕本）。
                    書  記  官  胡詩唯
中    華    民    國  九十八  年    四    月   三十   日
附錄本案論罪科刑法條全文
毒品危害防制條例第十條：
施用第一級毒品者，處六月以上五年以下有期徒刑。
施用第二級毒品者，處三年以下有期徒刑。


司法院資訊處製作；財團法人民間司法改革基金會備份。
